【裁判字號】    90,上更(一),278
【裁判日期】    900718
【裁判案由】    毒品危害防制條例
【裁判全文】
臺灣高等法院臺南分院刑事判決            九十年度上更(一)字第二七八號    Ｇ
      上  訴  人
      即  被  告  丁  ○  ○
      指定辯護人  本院公設辯護人  戊  ○  ○
右上訴人因違反毒品危害防制條例案件，不服臺灣臺南地方法院八十九年度訴字第二
四六號中華民國八十九年十月五日第一審判決（起訴案號：臺灣臺南地方法院檢察署
八十九年度偵字第一０一六號），提起上訴，判決後，由最高法院第一次發回更審，
本院判決如左：
      主      文
原判決撤銷。
丁○○轉讓第二級毒品，處有期徒刑貳年陸月。
扣案之安非他命拾參包（淨重合計參拾陸點零壹公克）均沒收銷燬之。
      事      實
一、丁○○因於民國（下同）八十八年四月底，向甲○○借款新臺幣（下同）二萬元
    未還，乃於同年七月底，在甲○○位於臺南縣學甲鎮○○路五十四巷八號六樓之
    二之住處，基於轉讓第二級毒品安非他命之犯意，交付第二級毒品安非他命十三
    包（淨重合計三十六‧○一公克、包裝重合計三‧二八公克）予甲○○，以抵償
    該筆二萬元欠款。嗣於同年八月三日下午四時許，為警自甲○○之上開住處當場
    查獲前開第二級毒品安非他命十三包等物（甲○○施用第二級毒品部分，經另案
    執行觀察勒戒）。
二、案經臺南市警察局第六分局報請臺灣臺南地方法院檢察署檢察官偵查起訴。
      理      由
一、訊據上訴人即被告丁○○矢口否認轉讓第二級毒品安非他命之犯行，辯稱：伊未
    曾向甲○○借款二萬元，沒有以安非他命抵債云云。然查，被告於原審偵審中對
    於右揭時地曾向證人甲○○借款二萬元未還，並曾將扣案之安非他命十三包交給
    甲○○等情供承不諱，雖否認有何轉毒品之行為，並辯稱：伊是把毒品寄放在他
    那裡，當時雖然是有想要抵債之意，但並未跟甲○○說，也沒有這樣做，這些毒
    品是向一位綽號叫「阿吉」的人借來的，本來自己要用，因沒有住的地方，所以
    才放在甲○○處。當時也有跟他說是安非他命，並說如果他要用也可以用，過幾
    天會來拿回去云云。經查：
  (一)右揭事實，業據被告丁○○於偵查時供稱：有於八十七年四月底向甲○○借二萬
    元，今年七月底他向伊要錢，因沒錢還，才向綽號「阿吉」者借一兩安非他命，
    當時「阿吉」是在甲○○家樓下等伊，「阿吉」有一大包安非他命，他倒一大包
    給伊說這些差不多有一兩，伊把安非他命交給甲○○並說錢一筆勾消，這些毒品
    也就是後來為警查獲的那些安非他命等語綦詳，並為證人甲○○於偵訊時陳稱：
    丁○○向伊借二萬元，把這十三包安非他命抵押在伊這裡。（問：有無向丁○○
    討回二萬元？）（答：沒有）等語甚明，顯見被告丁○○確有將上開安非他命十
    三包交給甲○○無誤等情在卷，又據警察所得到之情報係甲○○有販賣毒品之嫌
    疑，經警聲請搜索票前往搜索始查獲甲○○所持有之上開十三包安非他命，並據
    甲○○於警訊中供稱「我所施用之毒品（即經查獲之十三包安非他命）是於八十
    八年四月間在台南縣學甲鎮之新保齡球館以新台幣二萬元購的」等語在卷（見八
    十八年八月三日警訊筆錄），益足證被告丁○○將十三包安非他命交給甲○○應
    係有二萬元之對價關係。而該十三包安非他命以被告所供每包五千元則共值六萬
    五千元，而依本件卷內資料亦無被告有賺取差價之事證，是被告既未賺取差價，
    其與意圖營利之販賣行為，尚屬有間，在法律上之評價，應僅係轉讓而已。
  (二)再經警自證人甲○○處查獲時所扣得之毒品經送法務部調查局鑑定結果，均係安
    非他命，淨重合計重三六‧○一公克、包裝重合計重三‧二八公克等情，有法務
    部調查局00000000號檢驗通知書一份附卷可稽，足見被告確為上揭犯行
    。被告雖嗣於原審及本院審理時以上揭情詞置辯，然查證人甲○○於甫遭查獲而
    為警訊問：所持有之右開物品（即上開安非他命），作何用途時，係陳稱：是伊
    購買來供自己吸食用的等語明確，並為被告於原審審理時所不否認，並稱：當時
    曾跟甲○○說如果他要用也可以等語，雖證人甲○○於警訊時供陳，購買來自己
    用云云。但上開安非他命既值六萬多元，被告卻以之抵償二萬元借款，依經驗法
    則，被告主觀上應無牟利之意圖。
  (三)又查被告既不承認其有關前開持有、或轉讓安非他命之事實，本院自無從查得其
    取得上開毒品之真正價格，及其是否因非法抵債予前揭證人而獲得具體利潤之金
    額，然前開毒品安非他命之價格，既值六萬多元，被告僅以二萬元之價格抵債，
    其無從中賺取差額利潤圖利之意圖或事實，並不違背社會通常經驗之理性判斷。
    是被告將上開毒品交予證人甲○○以抵債應無從中賺取利潤無疑，其無營利意圖
    甚明。
  (四)又被告聲請本院傳訊證人甲○○之妻乙○○到庭作證，惟乙○○於本院調查時陳
    證渠不知其夫甲○○向被告購買安非他命及借錢之事，亦未至證人丙○○家討論
    及欠二萬元之事，而本件事證已明確，是本院認已無再傳訊丙○○到庭之必要，
    併此明。綜上所述，本件事證已甚明確，被告犯行洵堪認定。
二、核被告丁○○所為，係犯毒品危害防制條例第八條第二項之轉讓第二級毒品罪。
    公訴人認係犯同條例第四條第二項之販賣第二級毒品罪，尚有未洽，起訴法條，
    應予變更。被告非法持有第二級毒品之低度行為，已為其進而轉讓之高度行為所
    吸收，不復另論。
三、原審予以論罪科刑，固非無見。然查，（一）本件並無證據證明被告有營利之意
    圖而販賣毒品安非他命，原判決竟認係成立販賣毒品安非他命，於法不合。（二
    ）所謂追徵其價額，必限於所得者為金錢以外之其他財物而無法追繳時，使其繳
    納與原財物相當之價額，以替代原財物之追繳，始有追徵其價額之必要，如所得
    財物為金錢而無法追繳時，則以財產抵償之為已足，不發生追徵價額之問題，本
    件原判決論處被告販賣毒品罪名並已沒收其所得之價金，則無再追徵價額之問題
    ，原審於主文欄內又載如全部或一部不能沒收時，應追徵其價額，即有未洽。（
    三）依毒品危害防制條例第十八條第一項前段之規定，應予諭知沒收並銷燬者，
    以查獲之毒品及專供製造或施用毒品之器具為限，並不及於毒品之外包裝。原判
    決將本件查扣之第二級毒品外包裝十三包（重量合計三‧二八公克），一併為沒
    收並銷燬之宣告，亦有違誤。被告上訴意旨，否認犯罪，雖不足採，惟原判決既
    有可議，自應由本院將原判決撤銷改判。爰審酌被告犯罪之動機、目的、手段、
    所造成危害、所得利益、所轉讓毒品數量、犯罪後於本院審理時否認犯罪等一切
    情狀，量處如主文第二項所示之刑，以資懲儆。扣案之安非他命十三包（淨重合
    計重三六‧○一公克）係查獲之毒品，不問屬於犯人與否，應依毒品危害防制條
    例第十八條第一項前段之規定均沒收銷燬之。外包裝十三包重合計重三‧二八公
    克係供犯罪所用之物，惟已轉讓予甲○○，非屬被告所有，自不得依同條例第十
    九條第一項，宣告沒收（最高法院八十九年度台上字第五六○五號判決參照）。
    又被告係以上開毒品抵銷其所積欠證人甲○○二萬元之債務，已如前述，是僅消
    極免除二萬元債務而已，並無所得財物可言，自毋併依毒品危害防制條例第十九
    條第一項之規定宣告沒收所得財物之餘地。
據上論斷，應依刑事訴訟法第三百六十九條第一項前段、第三百六十四條、第二百九
十九條第一項前段，第三百條，毒品危害防制條例第八條第二項、第十八條第一項前
段、第十九條第一項，判決如主文。
本案經檢察官吳忠賢到庭執行職務。
中    華    民    國      九十      年      七      月        十八      日
                                  臺灣高等法院臺南分院刑事第三庭
                                      審判長法官  黃    崑    宗
                                            法官  莊    俊    華
                                            法官  林    勝    木
右正本證明與原本無異。
如不服本判決，應於判決送達後十日內向本院提出上訴狀，其未敘述理由者並應於提
出上訴狀後十日內向本院補提理由書（應附繕本)。
                                      法院書記官  吳    秋    賢
中    華    民    國      九十      年      七      月      二十      日
附錄法條：
毒品危害防制條例第八條：轉讓第二級毒品者，處六月以上五年以下有期徒刑，得併
                        科新台幣七十萬元以下罰金。


司法院資訊處製作；財團法人民間司法改革基金會備份。
